【裁判字號】    95,破,44
【裁判日期】    950822
【裁判案由】    宣告破產
【裁判全文】
臺灣臺中地方法院民事裁定      95年度破字第44號
聲  請  人  甲○○
聲請人聲請宣告破產事件，本院裁定如下：
    主    文
聲請駁回。
聲請程序費用由聲請人負擔。
    理    由
一、聲請意旨略以：聲請人因使用現金卡信用欠16家銀行共新台
    幣 (下同)2,982,370 元，經過債務協商，雖於民國 (下同
    )95 年6月13日簽立協議書分80期償還，同意每期還45,562
    元，然以聲請人目前從事開計程車一職，扣除開支，每月所
    賺不到2萬元，且目前財產僅有一台一年前以25萬元購入之
    二手計程車，然尚有貸款17萬元未清償及車齡約六年之機車
    二台，價值5,000元，總計財產價值約18萬元，實已無能力
    清償，爰依法聲請宣告破產等語。
二、按債務人不能清償債務者，依破產法所規定和解或破產程序
    ，清理其債務，破產法第1條定有明文。查本件聲請人雖表
    明無能力清償債權人清冊所示之各債權，惟按債務人之財產
    價值，是否足以清償其債務，應以債權人聲請破產時，而非
    以債務發生時為準，且非僅限於不動產，尚應慮及債務人是
    否尚有其他財產或信用能力，而應併予調查審認。經查，依
    聲請人所提出之債權人清冊、到院說明之財產狀況及本院依
    職權調查聲請人之財產所得明細表，本件聲請人目前所負債
    務額計2,982,370元，雖曾有多筆股利憑單收入，然均為買
    賣股票短期所得，非仍持有上開股票，且依聲請人主張其資
    產價值共約18萬元，其中依其所述其二台車齡6年之機車價
    值雖達5千元，然所擁有之二手計程車一輛雖陳稱現值為17
    萬5千元，然亦不否認尚有17萬元之貸款未償還，顯示該二
    手計程車之價值扣除尚應償還之貸款，應僅有5千元之價值
    ，總計聲請人目前之財產價值僅1萬元，準此，本件依聲請
    人確係毫無財產，則破產財團即不能構成，或破產財團雖勉
    可組成，然其破產財團之財產尚不足清償財團費用及財團債
    務時，依破產法第148條規定之意旨，應以無宣告破產之實
    益，而裁定駁回破產宣告之聲請（最高法院86年度台抗字第
    479號裁定、台灣高等法院85年度抗字第3075號裁定意旨參
    照）。又財團費用包括破產財團之管理變價及分配所生之
    費用、破產債權人共同利益所需審判上之費用、破產管
    理人之報酬，及破產人及其家屬之必要生活費及喪葬費，
    視為財團費用。而財團債務包括破產管理人關於破產財團
    所為行為而生之債務、破產管理人為破產財團請求履行雙
    務契約所生之債務，或因破產宣告後應履行雙務契約而生之
    債務、為破產財團無因管理所生之債務，及因破產財團
    不當得利所生之債務。破產法第95條、第96條，分別定有明
    文。本院衡以，破產程序所生之財團費用（含破產管理人之
    報酬；破產財團之管理、變價及分配費用；破產人及其家屬
    之必要生活費）、財團債務等，實亦非前開聲請人所陳之聲
    請人目前所有財產價值僅1萬元之動產所能支應，所破產程
    序所生之財團費用，勢必遠遠超過破產財團之價值，是以，
    本件難認有破產之實益，要無宣告破產徒生耗費之必要，本
    件聲請人之聲請，於法不合，應予駁回。
三、依破產法第5條、民事訴訟法第95條、第78條裁定如主文。
中    華    民    國    95    年    8    月    22   日
                  民事第三庭    法  官  林靜芬
正本係照原本作成。
如不服本裁定應於送達後10日內向本院提出抗告狀，並繳納抗告
費新臺幣45元。
中    華    民    國    95    年    8    月    22    日
                                書記官


司法院資訊處製作；財團法人民間司法改革基金會備份。
